臺灣高雄地方法院民事裁定            100年度監宣字第466號
聲  請  人  陳月芬
應監護宣告  潘銘仁
人
上列聲請人聲請監護宣告等事件，本院裁定如下：
    主  文
宣告潘銘仁（男，民國○○年○ 月○○日生，身分證統一編號：Ｚ000
000000號）為受監護宣告之人。
選定陳月芬（女，民國○○年○ 月○ 日生，身分證統一編號：Ｚ000
000000號）為受監護宣告人潘銘仁之監護人。
指定潘慈暉（男，民國○○年○ 月○○日生，身分證統一編號：Ｚ000
000000號）為會同開具財產清冊之人。
程序費用由受監護宣告人潘銘仁負擔。
    理  由
一、聲請意旨略以：聲請人陳月芬為應受監護宣告人潘銘仁之配
    偶，潘銘仁於民國100 年1 月17日因腦中風，致已不能為意
    思表示或受意思表示，或不能辨識其意思表示之效果，已達
    受監護宣告之程度，爰依法聲請本院准予對潘銘仁為監護之
    宣告，並選定聲請人為其監護人，及指定聲請人之子潘慈暉
    為會同開具財產清冊之人等語。
二、按「對於因精神障礙或其他心智缺陷，致不能為意思表示或
    受意思表示，或不能辨識其意思表示之效果者，法院得因本
    人、配偶、四親等內之親屬、最近一年有同居事實之其他親
    屬、檢察官、主管機關或社會福利機構之聲請，為監護之宣
    告」，民法第14條第1 項定有明文。又「法院應於鑑定人前
    訊問應受監護宣告之人。但有礙難訊問之情形或恐有害其健
    康者，不在此限」、「監護之宣告，非就應受監護宣告之人
    之精神或心智狀況訊問鑑定人後，不得為之」、「法院為監
    護之宣告時，應依職權就配偶、四親等內之親屬、最近一年
    有同居事實之其他親屬、主管機關、社會福利機構或其他適
    當之人選定一人或數人為監護人，並同時指定會同開具財產
    清冊之人」，民事訴訟法第602 條第1 項、第603 條；民法
    第1111條第1 項亦有明定。
三、經查，聲請人主張之事實，業據提出戶籍謄本及高雄市立岡
    山醫院診斷證明書為證。而本院勘驗時當場呼喚潘銘仁問其
    姓名、年籍及指認親人，其均無法回答，且經鑑定人黃宜河
    醫師鑑定後認為：病患從今年2 月入院至今，因中風導致腦
    部缺氧，病後併發生癲癇，且因大腦皮脂梗塞，致大腦皮脂
    痙攣，目前僅剩痛覺反應，呈現植物人狀態，已不能為或受
    意思表示，或辨識意思表示之效果，且恢復之可能性極低等
    語（見本院100 年12月21日勘驗筆錄）。準此，潘銘仁因上
    揭疾病致其心智缺陷，不能為意思表示及受意思表示，已達
    監護宣告之程度，自堪認定，爰依法宣告其為受監護宣告之
    人。
四、次查，聲請人陳月芬為受監護宣告人潘銘仁之配偶，有戶籍
    謄本可證，審酌聲請人與受監護宣告人關係密切，並有意願
    擔任監護人，且陳月芬之長女潘慈暉、次女潘新瑤均同意由
    聲請人擔任監護人，此有其等出具之同意書在卷為憑，是本
    院認由聲請人擔任監護人，並無不當，爰選定聲請人擔任潘
    銘仁之監護人。又聲請人既經本院選定為監護人，自應依民
    法第11 12 條規定，負責護養療治潘銘仁之身體及妥善為財
    產管理之職務，一併敘明。
五、另就指定會同開具財產清冊之人部分，聲請人聲請本院指定
    其長女潘慈暉擔任會同開具財產清冊之人。審酌潘慈暉為受
    監護宣告人之長女，情屬至親，認由其擔任會同開具財產清
    冊之人，亦無不當，爰指定其為會同開具財產清冊之人。又
    依民法第1113條準用同法第1099條之規定，於監護開始時，
    監護人對於受監護宣告人之財產，應會同潘慈暉於2 個月內
    開具財產清冊並陳報法院，併此敘明。
六、依民事訴訟法第608 條第1 項，裁定如主文。
中    華    民    國   100    年    12    月    30    日
                  家事法庭    法  官  李嘉益
上為正本係照原本作成。
關於選定監護人及指定會同開具財產清冊之人等部分，得抗告；
關於宣告監護之部分，不得抗告。
中    華    民    國   100    年    12    月    30    日
                              書記官  李冠毅